臺灣高雄地方法院民事判決　　　　　 100年度勞簡上字第13號
上　訴　人　鄭高峰
訴訟代理人　黃寬義
被上訴人　　王菊美
訴訟代理人　邱明政律師
上列當事人間請求給付資遣費等事件，上訴人對於民國100 年3
月23日本院高雄簡易庭99年度雄勞簡字第32號第一審簡易判決提
起上訴，經本院於民國100 年8 月25日言詞辯論終結，判決如下
：
    主  文
上訴駁回。
第二審訴訟費用由上訴人負擔。
    事實及理由
一、被上訴人起訴主張：
    被上訴人前自民國89年7 月起，即在上訴人所獨資經營之港
    督燒臘店擔任廚師等工作，月平均工資新台幣（下同）30,0
    00元（日平均工資1,000 元），期間僅有於93年12月至94年
    6 月間，因訴外人即其配偶陳柏蒼過世而暫留職停薪。詎上
    訴人迨99年4 月10日，竟以陳柏蒼及被上訴人尚積欠其借款
    債務100,000 元、並曾共同開立本票憑作擔保為由，擅自被
    上訴人99年3 月份應得薪資中抑扣10,000元。被上訴人迭為
    抗議無效，乃於99年4 月26日終止兩造僱傭關係。事後上訴
    人雖已將該部分差額補足，然被上訴人仍得按下列各事項，
    求命上訴人加計遲延利息給付：
(一)、資遣費及預告期間之工資：
    被上訴人據以終止兩造勞動契約之事由，既係勞動基準法第
    14條第1 項第5 款之規定，是就雙方89年7 月至99年4 月間
    之工作年資，除得依同法第17條之規定請求資遣費外，亦得
    類推該法第16條之規定，請求30日之預告期間工資，兩者合
    計為325,000 元。
(二)、積欠工資：
    被上訴人99年4 月份應得之工資為26,000元（30,000×26/3
    0 ＝26,000），惟上訴人迄今僅給付21,466元，則被上訴人
    自得請求所餘工資4,534 元（26,000－21,466＝4,534 ）。
(三)、特別休假工資：
    被上訴人於89年7 月至99年4 月間任職期間，上訴人從未許
    予特別休假，被上訴人為此當得請求特別休假工資50,000元
    。
(四)、失業給付損失：
    被上訴人因上訴人未為其投保勞工或就業保險，致無法依就
    業保險法之規定領取108,000 元之失業給付，自得請求上訴
    人賠償。
(五)、並聲明：上訴人應給付被上訴人485,034 元，及自兩造勞資
    爭議調解不成立之翌日即99年6 月1 日起至清償日止，按週
    年利率5%計算之利息。
二、上訴人答辯：
    被上訴人及陳柏蒼前向上訴人貸得之上開款項，既未償還，
    上訴人將該數額按月自被上訴人應領工資中扣除，本屬正當
    ，並未構成勞動基準法第14條第1 項第5 款之事由，故被上
    訴人雖執此終止雙方勞動契約，仍不得向上訴人請求資遣費
    及預告期間工資。況且，本件勞動契約期間應自94年7 月起
    算，先前之工作年資，因被上訴人於陳柏蒼過世後之93年12
    月便已自行離職，自不得合併計算，可知被上訴人關於資遣
    費及預告期間工資、特別休假工資等請求項目，縱然得為主
    張，其計算基礎均有違誤。甚至，被上訴人本身已有勞保資
    格，竟要上訴人賠償失業給付金額，更不合理。此外，上訴
    人就其得向被上訴人請求之借款數額，亦得於被上訴人之訴
    有理由時，同為訴訟上之抵銷。並聲明：(一)、被上訴人之訴
    駁回。(二)、如受不利判決，願供擔保，請准宣告免為假執行
    。
三、原審經審理結果，認定被上訴人請求資遣費71,250元、預告
    工資30,000元、99年4 月欠薪4,534 元、特別休假工資32,0
    00元為有理由，且上訴人之借款抵銷抗辯不可採，判命上訴
    人給付被上訴人137,784 元，及自99年6 月1 日起至清償日
    止按週年利率5%計算之利息，並依職權為假執行之宣告，而
    駁回被上訴人其餘請求（即347,250 元及其利息）。上訴人
    不服提起上訴，陳稱：對於原審判命給付被上訴人資遣費、
    預告工資、99年4 月欠薪及特別休假工資合計137,784 元不
    爭執，惟被上訴人及其配偶陳柏蒼為籌措子女學費，確有於
    90 年6月11日向上訴人借款100,000 元，並簽發5 張票面金
    額各20,000元之本票（下稱系爭本票）供擔保，迄今仍未償
    還，截至100 年8 月11日已10年又2 月，按週年利率5%計算
    ，借款利息為50,830元（計算式：100,000 ×5%×10又2/12
    ＝50,830），合計被上訴人積欠借款本利為150,830 元，上
    訴人自得以該借款債權與原審判命給付金額抵銷，即無須給
    付被上訴人等語，並聲明：(一)、原判決不利於上訴人部分廢
    棄；(二)、被上訴人於第一審之訴駁回。被上訴人則於本院答
    辯聲明：上訴駁回。至被上訴人之請求經原審駁回而未據其
    聲明不服部分（即347,250 元及其利息），未據其提起上訴
    ，該部分已告確定，併此敘明。
四、本院之判斷：
    按當事人主張有利於己之事實者，就其事實有舉證之責任，
    民事訴訟法第277 條前段定有明文。又民事訴訟如係由原告
    主張權利者，應先由原告負舉證之責，若原告先不能舉證，
    以證實自己主張之事實為真實，則被告就其抗辯事實即令不
    能舉證，或其所舉證據尚有疵累，亦應駁回原告之請求（最
    高法院17年上字第917 號判例意旨參照）。上訴人主張被上
    訴人有與其配偶陳柏蒼於90年6 月11日共同向其借款100,00
    0 元，為被上訴人所否認，並稱陳柏蒼借款與其無關，自應
    由上訴人就此借款事實負舉證之責。經查，上訴人雖提出系
    爭本票為證，惟本票為文義證券及無因證券，本票上權利係
    依本票文義而發生，與其基礎之原因關係各自獨立，本票上
    權利之行使不以其原因關係存在為前提，尚不因上訴人執有
    系爭本票即得證明兩造間有借款之原因關係存在甚明；何況
    ，被上訴人陳稱其未於系爭本票上簽名，上訴人於原審及本
    院審理時亦均稱系爭本票上「王菊美」之簽名為被上訴人之
    女兒所簽，足認被上訴人陳稱其未曾簽發系爭本票，確屬實
    情，更無從以系爭本票作為被上訴人借款之證據。又上訴人
    雖提出被上訴人之訴訟代理人於99年12月17日之傳真函（見
    本院卷第35頁），陳稱被上訴人有承認向其借款100,000 元
    ，然該傳真函係被上訴人之訴訟代理人為處理兩造和解事宜
    所傳真予上訴人訴訟代理人之文件，函文僅表示被上訴人就
    本件請求金額同意扣除100,000 元之「本票款」，並無承認
    借款之事實，況且，所謂和解係當事人約定，互相讓步，以
    終止爭執或防止爭執發生之契約，為民法第736 條所明定，
    實務上當事人為求和諧解決紛糾，而於和解時為背於事實之
    讓步，所在多有，尚不能逕以和解過程之陳述作為認定事實
    基礎，是上開傳真函本不足以作為有利於上訴人之認定。準
    此，上訴人既未能就被上訴人向其借款100,000 元乙事舉證
    以實其說，其所為抵銷抗辯，自不足採。
五、綜上所述，被上訴人基於勞動契約之法律關係，請求上訴人
    給付137,784 元，及自99年6 月1 日起至清償日止按週年利
    率5%計算之利息，為有理由，應予准許。原審就被上訴人前
    開請求予以准許，並依職權宣告假執行，核無違誤，自應予
    以維持。上訴人上訴意旨，仍執陳詞指摘原判決不當，求予
    廢棄改判，為無理由，應予駁回。
六、本件為判決基礎之事實及法律關係已臻明確，兩造其餘攻擊
    防禦方法、所提證據及調查證據之聲請，經審酌與本院前揭
    判斷不生影響，爰不一一論述，併此敘明。
七、據上論結，本件上訴為無理由，依民事訴訟法第436 條之1
    第3 項、第449 條第1 項、第78條規定，判決如主文。
中    華    民    國   100    年    9     月    2     日
                  民事第六庭  審判長法  官  陳嘉惠
                                    法  官  曾子珍
                                    法  官  林書慧
以上正本係照原本作成。
本判決不得上訴。
中    華    民    國   100    年    9     月    2     日
                              書記官  史華齡